臺灣高等法院刑事裁定
111年度侵聲再字第7號
再審聲請人
即受判決人  林祺源



代  理  人  楊嘉馹律師
            李文娟律師
            林以斯律師
上列聲請人因妨害性自主案件，對於最高法院110年度台上字第2
47號，中華民國111年1月13日確定判決（最後事實審案號：本院
108年度侵上訴字第132號，起訴案號：臺灣宜蘭地方檢察署105
年度偵續字第50號），聲請再審，本院裁定如下：
    主  文
再審及停止刑罰執行之聲請均駁回。 
    理  由
一、再審聲請意旨略以：
  ㈠被告進行測謊鑑定，對於「㈠你有沒有用手指放入A女的陰道
    或肛門（答：沒有）」及「㈡你曾用手指放入A女的陰道或肛
    門（答：沒有）」之問題，均無不實反應：實務上向認性侵
    害犯罪案件具有隱密性，通常僅有犯罪行為人與被害人二人
    在場，已不免淪為各說各話之局面，故有採用測謊鑑定作為
    判斷被告有罪與否之其中一種依據，本案被告從頭至尾均否
    認有將手指插入A女肛門、陰道之性侵害行為，雖被告曾蒙
    臺灣宜蘭地方檢察署（下稱宜蘭地檢署）檢察官以104年度
    偵字第6502號為不起訴處分（證3)及第一審之臺灣宜蘭地方
    法院（下稱宜蘭地院）以106年度侵訴字第29號判決（證4)
    被告無罪，然最後竟遭貴院撤銷改判有罪（請見證1)及最高
    法院駁回被告上訴（請見證2)而使被告蒙冤。被告為自證清
    白，自費委任曾經接受刑事警察局測謊初級至七級班培訓合
    格，並受法務部薦派至美國研習（性侵害）測謊技術，暨在
    法務部開辦之性侵害測謊實務等課程擔任講座，復有多次參
    與國内重要案件測謊鑑定之「李錦明儀測服務有限公司」為
    被告進行測謊，經鑑定人李錦明於111年3月11日對被告進行
    測前會談，其後以測謊儀器對被告施以刺激測試法【The St
    imulation Test(ST)】檢測生理反應情形及熟悉測試後，再
    以區域比對法【The Zone Comparison Technique(ZCT)】測
    試，經採7分位數據分析法比對分析（詳測謊圖譜數據分析
    表)，其鑑定結果為被告「對於下列問題(一）、（二)均無
    不實反應：（一）你有沒有用手指放入A女（代號000000000
    0)的陰道或肛門？（答：沒有）（二）你曾用手指放入A女
    （代號0000000000)的陰道或肛門嗎？（答：沒有）」，有
    測謊鑑定書（證5)可稽。因上開測謊鑑定乃判決確定後始存
    在之證據，且對被告有利，揆諸首開規定與說明，本件應有
    得聲請再審之理由。
　㈡醫療財團法人羅許基金會羅東博愛醫院（下稱羅東博愛醫院
    ）「精神鑑定報告書」（證6)，以A女自填之「創傷後壓力
    反應自評量表（中文版PTSS-10)」作為鑑定結果之依據，並
    不可信：原第二審判決及原確定判決以精神鑑定報告書認為
    A女所呈現症狀已符合「創傷後壓力症候群」診斷，作為A女
    指訴可信之補強證據。惟觀諸前開精神鑑定報告書内容，鑑
    定結果所憑者，心理衡鑑、健康性格習慣量表及「PTSS-10
    」等，均係由A女自行填寫或口述（請見證6即精神鑑定報告
    書第2頁「六」），且鑑定人黃鈞蔚在第一審證述：心理衡
    鑑的内容可能有的包括智力測驗、有的包括性向，以這個案
    子來講就是包括創傷後壓力的量表，還有一些情緒方面的檢
    查（證7，請見「審判筆錄【附件】」第2頁）等語，亦即本
    案之鑑定僅憑「創傷後壓力的量表」，以及語焉不詳之「一
    些情緒方面的檢查」。然在google網路上只要輸入「PtsslO
    自我檢測量表」，便可在「圖片」欄之選項，任意下載至少
    3種格式、内容相同之「創傷後壓力反應自評量表（中文版P
    TSS-10)」如若有心造假，只要在至少5個以上問題，勾選「
    是」，其結果就會如各格式下方所提示「如5題以上答『是』
    ，建議您尋求精神科醫師、專業輔導協助」，而得已被認定
    有罹患「創傷後壓力症候群」，足見精神鑑定報告書僅憑A
    女之指述與自行填載之「Ptss-10」等内容，乃至A女所表現
    之肢體動作，即作成A女所呈現症狀已符合「創傷後壓力症
    候群」診斷，無異於精神鑑定報告書僅憑A女片面指訴作成
    ，實不具有客觀可信之參考。因被告現在發現之前開新證據
    「創傷後壓力反應自評量表（中文版PTSS-10)」與卷附精神
    鑑定報告書暨鑑定人黃鈞蔚之證詞綜合判斷，足認原第二審
    判決及原確定判決所憑精神鑑定報告書憑信性確有可疑，應
    符合得聲請再審之理由。
　㈢本案A女係於104年11月2日撥打113保護專線（請見偵續卷第2
    18頁至第219頁）指訴被告有本案性侵行為後，始於翌（3)
    日開始至羅東博愛醫院精神科就診，並於所謂104年7月24日
    第一次性侵行為後約1年5月，接受精神鑑定（請見證6精神
    鑑定報告書「四」最末）；佐以鑑定人黃鈞蔚在第一審證述
    ：依據A女於鑑定時之陳述，判斷「以A女這個案子來講，她
    出現的情況是她變得不太敢去上班」、「已經影響到她的日
    常生活與工作，造成她不得不做一些調整，可能因為這樣會
    請假，沒有辦法去上班，可能因為這樣影響她職業社會的社
    交功能」（請見證7，即筆錄第3頁），但與A女於第一審所
    結證：「我那時候表現很正常」、「我就是讓自己假裝是正
    常的在上下班而已」」（請見證4即第一審判決第6頁倒數第
    2行至第7頁第3頁，原出處為第一審卷第152頁第7行、第153
    頁第9行至第10行）暨A女出勤紀錄(彌封卷内，註：因此部
    分無法閱卷，只能以證4第一審判決第7頁第10行至第18行記
    載為憑）並不相符，顯見鑑定人黃鈞蔚在進行鑑定時所聽聞
    之A女陳述，均非事實，則鑑定人黃鈞蔚在遭到A女蒙騙之情
    形下所做成之精神鑑定報告書，自難憑採，而應屬「因司法
    鑑定所產生之詐病之可能性」，故原第二審判決及原確定判
    決引用精神鑑定報告書作為A女指述憑信性之補強證據，即
    非允洽及適法。
　㈣實則，被告自第一審準備程序時起，即已爭執精神鑑定報告
    書並未提及鑑定人黃鈞蔚是否有實施本次鑑定所應具備之專
    業資歷，又未說明本次鑑定所採行之方法及其因本次鑑定曾
    為哪些資料之蒐集與其内容，暨所為判斷意見之原理根據和
    推論之理由等項，故該精神鑑定報告書應無證據能力，此亦
    經第一審法院於107年4月18日準備程序期當庭論知「㈠博愛
    醫院（註：即羅東博愛醫院）函附告訴人（註：即A女）精
    神鑑定報告書：雖經檢察官囑託鑑定機關鑑定，惟經檢視鑑
    定書内容，就鑑定方法經過結果記載尚有未詳實之處，無證
    據能力」（證9)，惟原第二審判決在檢察官未證明鑑定人黃
    鈞蔚確有「精神科」專業「醫師」之鑑定人資格前，竟認定
    精神鑑定報告書乃由「專業醫生」所為，復未說明精神鑑定
    報告書究竟是採行何種方法鑑定？鑑定人黃鈞蔚因本次鑑定
    曾為哪些資料之蒐集與其内容?鑑定人黃鈞蔚所為判斷意見
    之原理根據和推論之理由等項，即以精神鑑定報告書係檢察
    官囑託鑑定即認有證據能力，實屬判決理由不備，原確定判
    決亦不予糾正，徒令被告蒙冤。
　㈤再者，A女係在撥打113保護專線後始向同事兼好友之證人黃
    怡芬暨鑑定人黃鈞蔚、證人邱曉菁諮商師等人，泣訴遭被告
    性侵，但A女對鑑定人黃鈞蔚所述内容並不實在，已如前述
    ，且A女對證人黃怡芬所訴性侵内容係遭到被告「撫摸胸部
    」（證10)而非手指插入陰道或兼肛門，亦與原第二審判決
    認定之事實迥異，又A女歷次指述關於犯罪時間、地點有無
    移動、犯罪現場有無遭被告遮蔽、A女究係遭被告脫光後性
    侵或A女只自行解開内衣扣子及稍候將褲頭下拉等節，指述
    根本前後不一亦不合情理，惟原第二審判決竟認A女前開有
    諸多瑕疵之指述可信，撤銷第一審所為被告無罪之判決，賜
    准開始再審。
　㈥被告前已向鈞院陳明爭執醫療財團法人羅許基金會羅東博愛
    醫院（下稱羅東博愛醫院）「精神鑑定報告書」（請見證6)
    應無證據能力且不可信之理由，例如：未說明並提出鑑定人
    黃鈞蔚有台灣精神科專科醫師證照之事證，亦只登載其學歷
    為「臺北醫學大學醫學系」、「美國哈佛大學碩士」（證12
    )，仍未提及有無精神科專科醫師證照，故被告質疑鑑定人
    黃鈞蔚是否有專業鑑定人資格，並非空言。
　㈦現職彰化基督教醫療財團法人彰化基督教醫院司法精神醫學
    中心主任王俸鋼醫師，於西元2018(民國107)年8月26日在台
    灣冤獄平反協會舉辦之2018年度論壇「妨害性自主被害人之
    PTSD診斷」曾發言表示：「精神科醫師在實務上如何鑑定PT
    SD?王醫師提到，有研究顯示八成的一般大學生可成功透過
    問卷模擬出PTSD之症狀。因此，良好的鑑定過程，是司法精
    神科醫師必須超出臨床描述，結合所學知識，判讀個案有無
    符合，而不單純是僅依當事人陳述就逕下認定。不過王醫師
    也非常同意，在司法場合適用DSM-IV確實必須謹慎。法庭上
    的要求和臨床醫學要求有很大的差別。在司法鑑定上都建議
    不可直接拿來進行案情判斷，況且，由於PTSD有時如同隔水
    加熱一般，在事發過後許久才會發生，而且事件發生後的責
    備和社會舆論，都會是壓力來源--換句話說，就精神科學專
    業來看，病人創傷成因是極難回推的。」（證13)。
　㈧是綜合上開論述内容及實務見解，可知患者如A女縱然確實患
    有PTSD，亦不代表有性侵害發生；又因PTSD鑑定方法係依賴
    鑑定人與被害人面談、觀察後作出診斷結果，過程中可能發
    生鑑定人主觀情感受到影響，對被害人產生偏頗；亦有可能
    發生所謂被害人對於鑑定人另有所圖，如最高法院103年度
    台上字第3312號判決所稱「因司法鑑定所產生之詐病」，而
    造成不客觀的診斷結果。爰依刑事訴訟法第420條第1項第6
    款，同法第435條第1、2項規定聲請再審及停止刑罰之執行
    。
二、按再審制度，目的在調和維護法安定性與發現真實正確裁判
    實踐具體正義間的衝突，本質上，係就確定判決一事不再理
    之法律效力予以顛覆之非常救濟制度，故得執以開啟再審程
    序之新事實、新證據，自應做與規範本旨相符之合目的性限
    制。鑑此，刑事訴訟法第420條第1項第6款所規定，得據以
    聲請再審的新事實、新證據，非但內容係未經原確定判決法
    院調查審酌，尚且須執以與原確定判決已調查審酌之舊證據
    綜合判斷，從形式上觀察，即具有足以動搖原確定判決事實
    認定之可能性，二者兼備，始足當之。又是否足以動搖原確
    定判決認定之事實，係於尊重原確定判決對原卷存舊事證所
    為評價之前提下，併就因新事實、新證據加入，對舊證據所
    造成之影響、修正，綜合考量，依客觀存在之經驗法則、論
    理法則，而為判斷(最高法院110年度台抗字第1078號裁定意
    旨參照)。是再審聲請人所聲請調查之證據縱屬存在，單獨
    或與先前之證據綜合判斷結果，倘無法對原確定判決認定之
    犯罪事實產生合理懷疑，不足以動搖原確定判決，既不能據
    以聲請再審，自無調查之必要(最高法院109年度台抗字第19
    56號裁定意旨參照)。
三、按性侵害案件有其秘密不公開之特殊性，且通常均於加害人
    與被害人獨處情況下發生，故被害人之心理狀態須予以澄清
    ，然此之澄清並非必依賴實際證據，而係藉由心理專家之協
    助，方能找出真相，因而審判者心證之取得，與其他案件相
    較，難度高出許多，而本案之證據所呈現之情形亦有上述相
    同之情況，對告訴人A 女歷次之證述及被告之辯解，即須詳
    加比較評估，以確認A 女之陳述是否為真實，或是否有誣陷
    被告之理由，藉此以釐清案情。再按告訴人、證人之陳述有
    部分前後不符，或相互間有所歧異時，究竟何者為可採，法
    院仍得本其自由心證予以斟酌，非謂一有不符或矛盾，即應
    認其全部均為不可採信；尤其關於行為動機、手段及結果等
    之細節方面，告訴人之指陳，每因留意重點之不同，或對部
    分事實記憶欠明確，以致前後未盡相符；然其基本事實之陳
    述，若果與真實性無礙時，則仍非不得予以採信（最高法院
    著有74年台上字第1599號判決意旨可資參照）。又按依一般
    經驗法則，證人就同一事實反覆接受不同司法人員之訊問，
    在各次訊問時，是否均能作精確之陳述，與其個人所具備記
    憶及描述事物之能力有關，甚至與訊問者訊問之方式、態度
    、著重之重點、理解整理能力及證人應訊當時之情緒亦有關
    聯，而在筆錄之記載上呈現若干差異，實屬無可避免，但證
    人對於基本事實之陳述並無實質歧異，復有其他證據足以補
    強其真實性，自仍得採為認定事實之基礎（最高法院92年度
    台上字第5022號判決意旨參考）。經查：
  ㈠就證人即告訴人A 女遭被告為強制性交性交之情節，Ａ女於偵
    訊時證稱：①7月24日晚上6時許，我一個人在加班，被告進
    我辦公室問我為何加班，並說他有去大陸聊到我是他太太同
    校學妹，說既然是這樣的關係，他可以幫我把身體不舒服處
    理，因為他有問我，我有回答我身體等部位會痛不舒服，他
    要求我解開內衣釦子，要我趴好，上衣是他幫我掀開，我想
    他不會騙我，認為他應該是想要幫我做民俗療法，所以照他
    意思做，當他開始將手指伸入我肛門時一下子就把手指拿出
    來，我嚇到了，不知道他為何要做這個動作，因為我相信他
    在替我做這些治療，所以我沒有任何反抗或不願意的表示，
    接著他有用手指插入陰道時有幾次，前後大約有二分鐘左右
    ，他一直把手指伸入陰道裡面，要我深呼吸，我深呼吸好幾
    次，所以時間不是短暫的幾秒鐘，但我沒有辦法明確陳述詳
    細的時間，我有用手要推開，但是他把我手推開，因為他的
    力氣很大，我當時很害怕，沒有說話制止，我當時不知道這
    是民俗療法或性侵；②第二次是7月25日早上，我上班以後沒
    有多久他就進來我辦公室，我一個人在，見到被告要再幫我
    做民俗療法，有找理由拒絕他，跟他說很痛，可以再過幾天
    再說，被告說要趕快做，不然效果會不好，因被告很堅持要
    做，他是主管，我不敢反抗，我有問他可不可以不要把手伸
    進去，他跟我說不會，我才放心躺下，他用一個刮痧棒的工
    具，在躺下之前他還是有要求我把內衣的釦子解開，我平躺
    好之後，他就拿刮痧棒從我胸前往腹部、恥骨下往下推，因
    為我腹部有一些小顆粒，會很痛，我不敢叫，後來因為我是
    穿短褲，所以他直接把手伸入我內褲裡面，用手伸入我陰道
    ，他跟我說要深呼吸，用力夾緊，第一次我忘記有沒有，但
    是第二次我確定有這樣，我沒有做比較明顯反抗及叫，是因
    為怕，而且他叫我不能叫；③第三次7月30日晚上8、9時許，
    那時候我要下班，會經過他辦公室，他把我叫進去，他說我
    胸部的硬塊要快處理，不然會變癌症，一開始我有婉拒，不
    想再讓他治療，可是我拒絕不了，因為他是主管，要我一定
    要配合，我又再一次問他可不可以不要把手指伸進去，他也
    說不會，而且我想只有在胸口，應該只是針對胸口做而已，
    我平躺下來，我自己解開內衣扣子，他把我上衣掀起，在我
    左胸上方用刮痧棒及手指按壓往下，接著他還是用刮痧棒器
    具往下滑動，因為有好幾次在刮的過程很痛，我有喊出聲，
    他就說妳敢喊我就揍妳，我忘記他是說「妳敢喊」或「出聲
    音」，他還是把手指伸入我的陰道，時間和第二次一樣，之
    後過幾天，我送公文到他辦公室，他說我胸部還有其他硬塊
    還要治療，因為我跟他說我先生回來跟我同住，所以他說如
    果以後有時間再做治療，但他偶爾在我送公文的時候，還是
    會提到做治療的事，說要我說服我先生，或是叫我帶我先生
    到他辦公室，可以慢慢灌輸我先生這些觀念，並叫我先生陪
    我讓他做治療等語（他卷第9-11頁、偵字卷第37-37頁反面
    ）。
　㈡Ａ女於原審審理時證稱：之前偵訊時所製作之筆錄內容均屬實
    在，第一次於104年7月24日晚間案發時，我是穿著有彈性而
    沒有很合身的牛仔褲，上半身是普通上衣，並有穿內衣及合
    身的普通內褲；第二次於104年7月25日，那天是假日，所以
    我穿很寬鬆的短褲，上半身一樣只是普通的T恤而已，也都
    是普通合身的內衣褲；第三次於104年7月30日一樣是普通上
    衣，都是沒有釦子，像T恤，牛仔褲穿和第一次一樣，我不
    記得是不是同一條褲子，內衣褲也都是一樣。第一次案發時
    間，我趴著，被告蹲在我左手邊，也因為我趴著，雙腳普通
    平放著，我不是很記得是他是站在我頭、胸、腹、臀部還是
    大小腿處，也看不到被告是用哪一隻手插入我肛門，被告手
    指伸進我肛門一下子就出來，至少有一兩秒，可能快伸到底
    ，不是只有手指頭、指甲而已，被告有一段時間一直拍打我
    的恥骨好幾分鐘，但我當時沒戴眼鏡，不記得被告是用哪隻
    手拍打，拍打好一陣子之後，就突然把手指伸進我陰道一直
    進進出出，大概有一、兩分鐘，我就嚇到，當時他有把我外
    褲往下拉一點，因為我翻過來正面平躺著，雙腳分開所以被
    告在我右手邊，他還在本來蹲著位置，我只知道我趕快用手
    要去擋住那隻手，可是被他用手壓制住，7月25日被告手指
    插入我陰道的情況及時間跟第一次差不多，當時我平躺向上
    ，被告在我右手邊蹲著，被告把我上衣往上拉，從上往下按
    壓我胸部，從按壓到手指插入我陰道整個過程經過時間感覺
    跟第一次差不多，不記得多久，7月31日這一次侵害到結束
    中間經過時間跟第一、二次差不多等語（原審卷第151頁、
    第153頁背面-159頁背面）。即構成本案強制性交犯罪之主
    要事實及基本情節，於各次所述堅指不移，內容大致相符，
    並無矛盾之處；又其以言詞陳述表示遭被告以手指插入其性
    器官，Ａ女於偵查及原審審理時歷次證述，就被告於上揭時
    、地對其為強制性交行為之行為方式、經過等情，前後供述
    大致相符，所述並無明顯瑕疵存在，而經審理中交互詰問之
    結果，未見有何猶豫不決、態度反覆不一之情事，復參以證
    人Ａ女於偵查及原審中均已具結（他卷第9-12頁、原審卷第1
    50至164頁），擔保所言屬實，若非確有其事，Ａ女焉有可能
    甘冒誣告或偽證嚴厲處罰之風險，刻意構詞誣陷被告之理，
    益徵其所證當具相當之可信性。且未見Ａ女有何智力、判斷
    力或表達力等能力不足或欠缺之情形，衡情應不致於混淆純
    粹基於善意之「按摩」行為，與具有侵犯性之「性交」動作
    ，且衡情，按摩者或有因穴道位置之故，而碰觸被按摩者諸
    如胸部、臀部等隱私部位，尚未有以手指伸入肛門或陰道等
    極度私密處之需要，若非被告已達不尋常「以手指伸入Ａ女
    肛門、陰道」之程度，Ａ女實無可能數度明確指訴被告有為
    上開以手指頭伸入其肛門、陰道性交行為之舉。倘證人Ａ女
    係虛捏情節嫁禍被告，實無可能對於受害過程，歷次均就主
    要情節證述相符，若非親身經歷，當無法牢記情節，佐以證
    人Ａ女與被告乃同職場之同事關係，被告斯時並為Ａ女之長官
    ，未見彼此間有何怨隙，是Ａ女實無虛添情節入被告於如此
    嚴重並事涉雙方名譽罪責之理，倘證人Ａ女係虛捏情節嫁禍
    被告，實無可能對於受害過程，歷次均就主要情節證述相符
    ，若非親身經歷，當無法牢記情節，佐以證人Ａ女與被告乃
    同職場之同事關係，被告斯時並為Ａ女之長官，未見彼此間
    有何怨隙，是Ａ女實無虛添情節入被告於如此嚴重並事涉雙
    方名譽罪責之理，將此等事涉名節之事設詞攀誣身為主管之
    被告，羅織其入罪，致己身反遭受親人不諒解及異樣眼光之
    理，足以佐證A 女上開指訴，並非子虛，足堪採信。
  ㈢另本件除告訴人A 女之證述外，原審認尚有下列證據補足其
    證述之可信性：Ａ女於案發後經送請鑑定結果，認有「創傷
    後壓力症候群」有醫療財團法人羅許基金會羅東博愛醫院10
    6年8月3日羅博醫字第0000000000號函覆精神鑑定書，又參Ａ
    女主治醫師黃鈞蔚於原審審理時證稱：對於本案鑑定Ａ女部
    分，認為Ａ女的口語表達能力或是對於我提出問題的理解能
    力，與一般正常人沒有差別，但是在描述案件經過時，Ａ女
    很明顯會出現刻意迴避或開始全身不自主發抖情形，甚至會
    激動落淚，甚至中間一度必須中斷，言談之中，也會有自我
    責備「我是不是哪裡做錯什麼？才會讓我遭受到這樣的情況
    」的一個歸咎於自己的情形，我稍微安撫一下她的情況，其
    實可以繼續進行後續的鑑定，及完成後續比較完整的心理衡
    鑑測驗，而創傷後壓力症候群在精神科的診斷裡面有幾個要
    件，當然創傷發生之後，在超過一個月以上的時間，還持續
    對創傷會有一些迴避的情形，比如說會迴避相關的人事物，
    刻意地避開，盡量避免與相關人事物的接觸，甚至刻意避免
    去想起，例如車禍造成的創傷，她會刻意的連路口、那個馬
    路都不要再去經過，以Ａ女這個案子來講，她出現的情況是
    她變得不太敢去上班，甚至事後申請請調單位的情況，第二
    個會出現過度警覺的情形，只要跟她的身體碰觸一些相關的
    ，可能包括異性，她可能比較抗拒，或者包括肢體上的一些
    接觸，或比較接近私密處的一些比較靠近的動作，她都會非
    常的害怕或緊張，Ａ女在剛開始於精神科就診的時候，甚至
    出現她在上廁所時類似感覺馬桶裡會有手伸出來的錯覺，以
    上這二種是一個要件，剩下的主要是情緒相關的，不管是焦
    慮或憂鬱的表現，在臨床上我們認定她已經超過一般正常人
    喜怒哀樂情緒表達的正常範圍，已經影響到她的日常生活與
    工作，造成她不得不做一些調整，可能因為這樣會請假，沒
    有辦法去上班，可能因為這樣影響她職業社會的社交功能，
    基本上符合這些要件，時間也夠長，我們就會認定這樣有達
    到創傷後壓力症侯群的條件等語。因此，辯護人雖主張A女
    縱然確實患有PTSD，亦不代表有性侵害發生；又因PTSD鑑定
    方法係依賴鑑定人與被害人面談、觀察後作出診斷結果，過
    程中可能發生鑑定人主觀情感受到影響，對被害人產生偏頗
    ，不足為不利被告之認定，惟佐以證人張簡淑青於原審審理
    時證稱：...Ａ女口述過程一直哭、啜泣，而且雙手一直發抖
    ，整個情緒非常不穩，哭紅兩眼，有點畏縮起來的樣子，當
    天跟她談快一小時等語（原審卷第160-163頁）。及證人黃
    怡芬亦於原審審理時證稱：在104年11月17日晚上，我有聽
    到住我隔壁棟的Ａ女在哭、尖叫淒厲，甚至有講話聲，隔天
    我有確認就是Ａ女等，是辯護人所辯自不可採，而依羅東博
    愛醫院精神鑑定報告書及證人簡淑青、黃怡芬以及Ａ女主治
    醫師黃鈞蔚於原審審理時證述，可知A女就其之指述，雖就
    細節有前後不一之處，惟就整體案件之犯罪主要內容，並無
    明顯出入，足見其指訴知可信性甚高，自屬可採，此外，聲
    請意旨所稱羅東醫院精神鑑定報告書（PTSD)，雖經檢察官
    囑託鑑定機關鑑定，惟經檢視鑑定書内容，就鑑定方法經過
    結果記載尚有未詳實之處，無證據能力」，惟上開鑑定報告
    係由該院精神鑑定專業人員實施鑑定，對於A女精神狀況及
    心智能力之鑑定，自具相當之專業性，又經綜合A女各項檢
    測，本於專業知識與臨床經驗而為判斷，就鑑定機關之資格
    、理論基礎、鑑定方法及論理過程，於形式與實質上均未見
    瑕疵，堪認上開鑑定報告書結論可採，且該鑑定報告係就A
    女陳述之可信度加以鑑判，依其經驗及訓練就通案之背景資
    訊陳述專業意見，以供法院參佐，則為鑑定證人或鑑定人身
    份。此均與被害人A女陳述不具同一、重複性之獨立法定證
    據方法，自得以補強A 女前揭證述之可信性。
四、聲請意旨雖以：Ａ女所指之性侵害環境，大可大聲呼救，Ａ女
    於案發後仍數次向被告購買推薦之梅精、復一再接受被告接
    觸治療，並未當場反抗、於其後之司法偵審過程陳述時，有
    前後不一之情形、無法證明告訴人之創傷反應係因遭性侵害
    而起等由，或已曾在審理期間提出作為辯詞，業據原確定判
    決予以論駁(見貳、實體部分：二、㈠、㈡、㈢所示)。又以李
    錦明儀測服務有限公司111年3月11日之測謊鑑定書，主張聲
    請人對於「（一）你有沒有用手指放入A女的陰道或肛門（
    答：沒有）」及「（二)你曾用手指放入A女的陰道或肛門（
    答：沒有）」之問題，均無不實反應云云。並稱另有孟瑛如
    博士及梁惠雯提出之專家意見書，稱原鑑定報告書有瑕疵不
    可採云云。惟查：
　㈠我國現行刑事訴訟法採行之鑑定制度，與英美法之專家證人
    固同係借重某專業領域上之意見，使有助於事實審判者就待
    證事實作成判斷，然兩者訴訟體制不盡相同，證據能力有無
    之認定，尚有差異。英美法制之專家證人，由當事人舉證，
    專家證人必須到庭，且在庭陳述意見之前，首須通過法官為
    適格與否之審查，必通過適格審查，其專業意見之陳述始具
    證據能力。而我國現行刑事訴訟法第198條定有授權選任鑑
    定人之明文，凡由法官或檢察官選任之鑑定人或鑑定機關，
    即適格充當鑑定人，且第206條並容許鑑定人（機關）以書
    面報告鑑定經過及結果，僅於斟酌證據證明力之必要，始須
    到庭說明，與專家證人法制，迥然不同。最高法院98年度台
    上949號判決可資參照。是我國僅有法官或檢察官選任之鑑
    定人或鑑定機關，始有適格充當鑑定人，聲請人雖自費為測
    謊鑑定，且另請所謂「專家」出具意見書，欲證明原審之鑑
    定意見不可採，然此等鑑定或專家意見並非經法官或檢察官
    選定之鑑定人而為，已難認為適格之鑑定人，是其等所為之
    鑑定報告或專家意見自難予以遽採。
　㈡又按測謊鑑定之受測對象為人，其生理、心理及情緒等狀態
    在不同時間難以完全相同，此與指紋比對、毒品鑑驗等科學
    鑑識技術，可藉由一再檢驗而獲得相同結果之「再現性」不
    同，故尚難單藉測謊鑑定獲得待證事實之確信，無法作為認
    定有無犯罪事實之唯一依據(最高法院110年度台上字第267
    號判決意旨參照)。而測謊鑑定本不具絕對之證明力，充其
    量可供作為補強證據而已，聲請意旨提出之「李錦明儀測服
    務有限公司測謊鑑定書」及該公司出具之函文，非屬司法機
    關依法囑託所為之適格鑑定報告，且其上所載測試時間即11
    1年3月11日，與本件案發時間相隔已逾6年，僅憑該民間公
    司所為之上開測試，尚無從憑以撼動原確定判決本於卷內事
    證所為之事實認定。是被告說謊與否之測謊結果，本無足為
    其有利判斷之唯一論據，仍應依案內事證，綜合為整體判斷
    。至聲請人雖稱原審鑑定意見鑑定過程並非專業，僅靠量表
    判定，故結論不可採信；即使A女有PTSD也不盡然係遭被告
    性侵云云，然此部分事涉鑑定專業，鑑定人黃鈞蔚已經原審
    傳喚到庭陳述其鑑定經過，除參考量表外，並審酌A女於案
    發之後之種種表現，及鑑定時之精神狀況，原審綜合相關證
    據判定其鑑定意見可採，難認有何違失之處。至聲請人雖主
    張PTSD不能作為推論被害人是否受侵害之客觀證據，有些被
    害人遭性侵並無產生PTSD，有些人有PTSD但並非因性侵造成
    等語，雖言之成理，然原審除憑A女患有PTSD外，另參酌其
    他相關事證，而為綜合判斷始認定被告涉有性侵犯行，自與
    聲請人所述情狀不合，難以做為合法之再審事由。
  ㈢聲請人僅憑一己之主觀意見，就原確定判決已明白論斷之事
    項，再次爭執，經本院審核，無論新、舊、單獨或結合其他
    卷存證據觀察，綜合判斷之評價結果，客觀上均不足以動搖
    原確定判決本於職權認定事實之適法妥當性。從而，聲請人
    此部分之聲請，為無理由，亦應駁回。是聲請人徒以前開李
    錦明儀測服務有限公司111年3月11日之測謊鑑定書及孟瑛如
    博士、梁惠雯提出之專家意見書，均無從取代原確定判決依
    調查結果明白論斷之事實，核與刑事訴訟法第420條第1項第
    6款要件不符。從而，聲請人此部分之聲請，為無理由，亦
    應駁回。
五、綜上，本件聲請人聲請再審為無理由，應予駁回。又聲請再
    審，無停止刑罰執行之效力，刑事訴訟法第430條前段定有
    明文。本件再審之聲請，既應駁回，其停止刑罰執行之聲請
    ，即屬不能准許，應併予駁回。
據上論斷，依刑事訴訟法第434條第1項，裁定如主文。
中　　華　　民　　國　　111 　年　　7 　　月　　18　　日
                  刑事第八庭  審判長法　官  陳世宗
                                    法　官  吳勇毅
                                    法　官  呂寧莉
以上正本證明與原本無異。
如不服本裁定，應於收受送達後十日內向本院提出抗告狀。
                                    書記官  賴資旻
中　　華　　民　　國　　111 　年　　7 　　月　　18　　日